臺灣臺中地方法院刑事判決　　　　　　　　　　　　　九十三年度易字第三一七號
　　公　訴　人　臺灣臺中地方法院檢察署檢察官
　　被　　　告　甲○○
右列被告因毒品危害防制條例案件，經檢察官聲請簡易判決處刑（九十二年度毒偵字
第三六Ｏ七號），本院臺中簡易庭認為不宜以簡易判決處刑，移
常程序審理，判決如左：
    主  文
甲○○施用第二級毒品，處有期徒刑壹年。
    事  實
一、甲○○曾於民國八十八年間，因施用第二級毒品安非他命案件，經本院以八十八
    年度毒聲字第二四二五號裁定送勒戒處所觀察、勒戒後，認無繼續施用毒品之傾
    向，由臺灣臺中地方法院檢察署檢察官於八十八年五月四日，以八十八年度偵字
    第七六九四號為不起訴處分，並於同年月五日觀察、勒戒執行完畢後釋放；次於
    九十年間，因施用第二級毒品安非他命案件，經本院以九十年度毒聲字第五八五
    七號裁定送勒戒處所觀察、勒戒後，認無繼續施用毒品之傾向，由臺灣臺中地方
    法院檢察署檢察官於九十一年六月二十八日，以九十年度毒偵字第五四一九號為
    不起訴處分，並於同年七月一日觀察、勒戒執行完畢後釋放。詎甲○○猶不知悛
    悔警惕，復於九十二年十月十六日上午十一時二十四分，經臺中市警察局第二分
    局警員定期採尿前五日內某時，在臺中市某不詳地點，以不詳方法，施用第二級
    毒品甲基安非他命一次。嗣經警方將前開尿液送往中山醫學大學附設醫院藥物濫
    用檢測中心，以ＧＣ／ＭＳ方法檢驗結果，呈第二級毒品甲基安非他命於人體代
    謝後之甲基安非他命及安非他命陽性反應，因而查悉上情。
二、案經臺中市警察局第二分局報告臺灣臺中地方法院檢察署檢察官聲請簡易判決處
    刑，本院臺中簡易庭認為不宜以簡易判決處刑，移送本院刑事庭適用通常程序審
    判。
    理  由
一、訊據被告甲○○矢口否認有為右揭犯行，初辯稱：伊並無施用第二級毒品甲基安
    非他命或安非他命，伊有服用行政院衛生署臺中醫院、中國醫學大學附設醫院及
    國軍臺中總醫院開立的藥物，並有服用安定劑、安眠劑及不知名的中藥，可能因
    而使尿液呈現第二級毒品甲基安非他命及安非他命陽性反應等語；次又辯稱：伊
    並未提供尿液給警察送驗等語。惟查：
（一）被告甲○○於本院行準備程序時，並未否認於九十二年十月十六日上午十一時
      二十四分，在臺中市警察局第二分局經警方定期採尿送驗，並具體辯稱係因服
      用醫院開立的藥物及服用安定劑、安眠劑、不知名的中藥，可能因而使尿液呈
      現第二級毒品甲基安非他命及安非他命陽性反應等語。於本院審理時卻又改稱
      並未提供尿液供警方送驗等語，前後陳述迥異，已難令人採信。且被告既坦承
      確有在警詢筆錄及列管毒品人口尿液檢體採集送驗紀錄表上簽名，茍被告未經
      警方定期採尿送驗，焉有自行在列管毒品人口尿液檢體採集送驗紀錄表上簽名
      之理，是前開辯詞顯係臨訟飾卸之詞，不足採信。
（二）被告甲○○於九十二年間，至行政院衛生署臺中醫院精神科門診看診十次，經
      診斷為慢性器質性腦症候群、藥物性精神病、入睡或維持睡眠之持續障礙，經
      院方以抗精神病劑（ＳＵＲＩＮ２００ＭＧ）、抗憂鬱劑（ＭＥＳＹＲＥＬ５
      ０ＭＧ）、抗巴金森氏症劑（ＢＩＰＩＤＥＮ２ＭＧ）、睡眠導入劑（ＳＴＩ
      ＮＬＥＸ１０ＭＧ）等藥物治療，並無類似甲基安非他命或安非他命藥劑成分
      等情，有行政院衛生署臺中醫院九十三年二月十七日中醫歷字第０９３０００
      ０９５３號函及精神科門診病歷資料存卷可證；於九十二年四月二十八日，至
      中國醫藥大學附設醫院精神科門診看診一次，病因不明，院方開立的藥物並不
      會造成甲基安非他命或安非他命陽性反應等情，有中國醫藥大學附設醫院九十
      三年二月二十五日院歷字第９３０２０６８３號函及精神科門診病歷資料在卷
      可憑；於九十二年八月二十九日及同年九月一日，至國軍臺中總醫院精神科門
      診看診，主訴症狀為幻聽干擾、頭痛及失眠，院方開立的藥物為安眠藥、止痛
      藥、抗精神病藥，並無甲基安非他命或安非他命成分等情，有國軍臺中總醫院
      九十三年三月十七日醫質字第０９３００００１５４９號函及精神科門診病歷
      資料附卷可稽，足認前開醫院開立與被告服用之藥物，均不致使被告尿液呈現
      第二級毒品甲基安非他命及安非他命陽性反應。
（三）被告甲○○復辯稱其有服用安定劑、安眠劑及不知名的中藥，可能因而使尿液
      呈現第二級毒品甲基安非他命及安非他命陽性反應等語。然甲基安非他命及安
      非他命無醫療用途，均為國內禁用之第二級毒品，經行政院衛生署核准之藥品
      ，均不含甲基安非他命或安非他命成分等情，有行政院衛生署管制藥品管理局
      九十三年五月六日管檢字第０９３０００３８９６號函在卷可稽。是被告若係
      服用經行政院衛生署核准之藥品，其尿液自不可能呈現第二級毒品甲基安非他
      命及安非他命陽性反應。若被告並非服用經行政院衛生署核准之藥品，自屬非
      正常管道所取得之藥品，而有再行查證之必要。惟被告僅辯稱服用安定劑、安
      眠劑及不知名的中藥，卻無法陳述藥物的正確名稱，服用藥物之來源及提供相
      關藥物供法院作具體查證，顯然僅係空言否認，虛構其有服用前開不知名藥物
      之事實，不足採信。
（四）被告於九十二年十月十六日上午十一時二十四分，為臺中市警察局第二分局警
      員定期採集尿液，送往中山醫學大學附設醫院藥物濫用檢測中心，以ＧＣ／Ｍ
      Ｓ方法檢驗結果，呈第二級毒品甲基安非他命於人體代謝後之甲基安非他命及
      安非他命陽性反應，有列管毒品人口尿液檢體採集送驗紀錄表、中山醫學大學
      附設醫院藥物濫用檢測中心檢驗報告附卷可稽。前開尿液經本院再送法務部調
      查局以螢光偏極免疫分析法及氣相層析質譜儀分析法鑑驗結果，亦呈第二級毒
      品甲基安非他命於人體代謝後之甲基安非他命陽性反應，有該局調科壹字第０
      ９３６２３９０２７０號檢驗通知書在卷可證。而第二級毒品甲基安非他命於
      人體尿液中排出之最長時限，受施用劑量、施用方式、個人體質及代謝情況等
      因素影響，因個案而異，一般可檢出之最長時限為一至五天等情，亦有行政院
      衛生署管制藥品管理局九十一年九月二十三日管檢字第１０９６５２號函在卷
      足憑。足認被告確於九十二年十月十六日上午十一時二十四分為警定期採集尿
      液前五日內，有施用第二級毒品甲基安非他命一次之犯行。
（五）施用安非他命者，其尿液中之代謝物為安非他命，依現行濫用藥物尿液檢驗作
      業準則，其濃度大於500ng/ml者，判定為安非他命陽性反應。施用甲基安非他
      命者，其尿液中之代謝物為甲基安非他命及安非他命，依現行濫用藥物尿液檢
      驗作業準則，其甲基安非他命濃度大於500ng/ml，且其代謝物安非他命濃度大
      於200ng/ml者，判定為甲基安非他命陽性反應；施用安非他命者，其尿液代謝
      物應為安非他命陽性反應，不會產生有甲基安非他命陽性反應。施用甲基安非
      他命者，其尿液代謝物會呈甲基安非他命及安非他命陽性反應；人體施用甲基
      安非他命後，在主要代謝物中未改變形態之甲基安非他命佔施用劑量達百分之
      四十三，而安非他命佔百分之五等情，有內政部警政署刑事警察局九十三年四
      月二十七日（九三）刑鑑字第０９３００８６２１３號函、法務部法醫研究所
      九十三年四月二十八日法醫毒字第０９３０００１３１８號函、法務部調查局
      九十三年四月二十七日調科壹字第０９３００１５３０７０號函及行政院衛生
      署管制藥品管理局九十三年五月六日管檢字第０９３０００３８９６號函在卷
      足憑。被告的尿液代謝物甲基安非他命濃度為3569ng/ml、安非他命濃度為647
      ng/ml ，係單純施用第二級毒品甲基安非他命，而非施用第二級毒品安非他命
      。
（六）被告甲○○雖有前開至行政院衛生署臺中醫院、中國醫藥大學附設醫院及國軍
      臺中總醫院精神科門診就醫的紀錄，惟各醫院對於被告病情診斷不一，均僅係
      開立抗精神疾病的藥物治療，實難因此認定被告確有因精神疾病而導致心神喪
      失或精神耗弱的情況。且被告於本院審理過程，均能詳細而明確回答本院訊問
      的事項，並具體針對所涉犯行加以辯解，顯然亦無心神喪失或精神耗弱的情況
      存在。
（七）被告甲○○曾於八十八年間，因施用第二級毒品安非他命案件，經本院以八十
      八年度毒聲字第二四二五號裁定送勒戒處所觀察、勒戒後，認無繼續施用毒品
      之傾向，由臺灣臺中地方法院檢察署檢察官於八十八年五月四日，以八十八年
      度偵字第七六九四號為不起訴處分，並於同年月五日觀察、勒戒執行完畢後釋
      放；次於九十年間，因施用第二級毒品安非他命案件，經本院以九十年度毒聲
      字第五八五七號裁定送勒戒處所觀察、勒戒後，認無繼續施用毒品之傾向，由
      臺灣臺中地方法院檢察署檢察官於九十一年六月二十八日，以九十年度毒偵字
      第五四一九號為不起訴處分，並於同年七月一日觀察、勒戒執行完畢後釋放等
      情，亦有前開不起訴處分書、臺灣高等法院被告全國前案紀錄表及臺灣臺中地
      方法院檢察署刑案資料查註紀錄表附卷可稽。綜上所述，本案事證明確，被告
      於觀察、勒戒執行完畢釋放後，五年內再犯施用第二級毒品甲基安非他命之犯
      行，洵堪認定。
二、按毒品危害防制條例業經總統於九十二年七月九日，以華總一義字第Ｚ0000
    000000號令修正公布，並自九十三年一月九日施行。修正後之毒品危害防
    制條例固增列第四級毒品，並將製造、運輸、販賣、意圖販賣而持有、以強暴、
    脅迫、欺瞞或其他非法之方法使人施用第四級毒品、引誘他人施用第四級毒品、
    轉讓第四級毒品，明列刑事處罰之規定及修正簡化施用毒品者之刑事處遇程序，
    將原先區分為第一次犯、五年後再犯、五年內再犯、或三犯以上，而異其刑事處
    遇程序，修正為僅區分為初犯、五年後再犯及五年內再犯，且強制戒治期間修正
    為六個月以上，至無繼續強制戒治之必要為止，最長不得逾一年，並配合刪除停
    止強制戒治付保護管束及延長強制戒治等規定。然就同條例第十條有關施用第一
    、二級毒品之罪名及法定刑度，則並無任何變更，亦即並無刑法第二條第二項有
    關行為後法律有變更，應比較新舊法之問題。而有關前開刑事處遇程序，本屬保
    安處分之性質，依刑法第二條第二項規定，本應適用裁判時之法律，然前開刑事
    處遇程序之變更，攸關行為人是否經檢察官依法追訴及法院論罪科刑，於毒品危
    害防制條例修正公布施行之際，容有適用上之爭議，故毒品危害防制條例第三十
    五條第一項明定於該條例修正施行前繫屬之施用毒品案件，於修正施行後，適用
    修正後之規定，並於同條第二項規定第一項情形，依修正前之規定有利於行為人
    者，適用最有利於行為人之法律，以資區別，並杜爭議。而觀諸毒品危害防制條
    例修正前後，就施用第一、二級毒品之罪名及法定刑度，並無任何變更，已如前
    述，就施用第三、四級毒品部分，則未設有處罰明文，且毒品危害防制條例第三
    十五條規定，復係就施用毒品案件加以規範。顯見，毒品危害防制條例第三十五
    條規定，係就屬於保安處分性質之刑事處遇程序及司法機關應否依修正後毒品危
    害防制條例第二十三條第二項規定對施用毒品者追訴、處罰，明文揭櫫從新從輕
    之原則，排除刑法第二條第二項有關保安處分從新原則及刑事訴訟程序有關程序
    從新法理之適用。惟此與刑法第二條第一項所稱之「法律」，係指實體法而言，
    不及於程序法，係屬二事，應有所區別。且被告甲○○係於二次觀察、勒戒執行
    完畢釋放後，五年內再犯毒品危害防制條例第十條第二項之施用第二級毒品甲基
    安非他命犯行，無論依修正前後之毒品危害防制條例相關規定，均應由檢察官逕
    行提起公訴，自亦無修正後毒品危害防制條例第三十五條第二項所謂依修正前之
    規定有利於行為人者，適用最有利於行為人之法律，而需視刑事處遇程序之結果
    決定是否起訴之情形存在，核先說明。被告施用甲基安非他命，核其所為係犯毒
    品危害防制條例第十條第二項之施用第二級毒品甲基安非他命罪。被告施用前持
    有第二級毒品甲基安非他命之低度行為，應為施用之高度行為所吸收，不另論罪
    。公訴意旨認被告經警方採集尿液，送中山醫學大學附設醫院藥物濫用檢測中心
    以ＧＣ／ＭＳ方法檢驗結果，呈第二級毒品甲基安非他命、安非他命陽性，因認
    被告係施用第二級毒品安非他命。惟查，被告實係施用第二級毒品甲基安非他命
    者，業如前述，公訴意旨容有誤認，自應併予說明。爰審酌被告前因施用第二級
    毒品安非他命，經二次觀察、勒戒後猶故態復萌，再行施用第二級毒品甲基安非
    他命，無視於毒品對於自身健康之戕害及國家對於杜絕毒品犯罪之禁令，惡性非
    輕，本諸施用毒品者均有相當程度之生理成癮性及心理依賴性，其犯罪心態與一
    般刑事犯罪之本質並不相同，且被告係於觀察、勒戒執行完畢釋放後，五年內再
    犯施用第二級毒品安非他命犯行，依毒品危害防制條例之規定，無需再經觀察、
    勒戒及強制戒治之刑事處遇程序，為兼顧被告斷絕生理成癮性及心理依賴性之必
    要，量刑實不宜過輕，並斟酌被告犯後猶飾詞否認犯行，難認已有悔意等一切情
    狀，量處如主文所示之刑，以示懲儆。
據上論斷，應依刑事訴訟法第四百五十二條、第二百九十九條第一項前段，毒品危害
防制條例第十條第二項，判決如主文。
中      華      民      國    九十三    年      七      月      九      日
                              臺灣臺中地方法院刑事第三庭
                                  審判長法  官  劉 錫 賢
                                        法  官  黃 裕 仁
                                        法  官  陳 得 利
右正本證明與原本無異
如不服本判決應於送達後十日內向本院提出上訴狀
                                        書記官
中      華      民      國    九十三    年      七      月      九      日
附錄本案論罪科刑法條全文
毒品危害防制條例第十條
施用第一級毒品者，處六月以上五年以下有期徒刑。
施用第二級毒品者，處三年以下有期徒刑。
